【裁判字號】    97,交抗,294
【裁判日期】    970619
【裁判案由】    聲明異議
【裁判全文】
臺灣高等法院高雄分院刑事裁定         97年度交抗字第294號
抗  告  人  高雄市政府交通局
受處分人    甲○○
上列抗告人因受處分人違反道路交通管理處罰條例案件，不服臺
灣高雄地方法院中華民國97年5 月21日裁定（97年度交聲字第96
1 號），提起抗告，本院裁定如下：
    主  文
抗告駁回。
    理  由
一、抗告意旨略以：道路交通管理處罰條例吊扣駕駛執照之目的
    ，並非僅為處罰違反道路交通管理事件之行為人，尚有暫時
    禁止行為人於道路上駕駛，以免其短期內再犯之意，以避免
    駕駛人於短期內駕駛動力交通車輛行駛於道路，而危及一般
    用路人，此一考量公眾用路安全之立法，與個人生存權、工
    作權之保障，兩相權衡所保障之利益，堪認上開吊扣駕照之
    規定，尚在立法機關之立法裁量權限範圍內，並無顯然侵害
    受處分人之生存權及工作權。本件受處分人甲○○領有職業
    聯結車駕駛執照，既係酒後駕駛機車違規而遭取締，則抗告
    人依道路交通管理處罰條例第35條第1 項第1 款規定吊扣其
    職業聯結車之駕駛執照，於法自無不合，因而提起抗告，請
    求撤銷原裁定云云。
二、按汽車駕駛人，駕駛汽車經測試檢定，酒精濃度超過規定標
    準者，處新台幣1 萬5,000 元以上6 萬元以下罰鍰，並當場
    移置保管其車輛及吊扣其駕駛執照1 年；因而肇事致人受傷
    者，並吊扣其駕駛執照2 年；致人重傷或死亡者，吊銷其駕
    駛執照，並不得再考領，道路交通管理處罰條例第35條第1
    項第1 款定有明文。又依道路交通安全規則第2 條第1 款規
    定，該規則所規範之汽車，包含機器腳踏車在內，故機車駕
    駛人亦應遵守上揭規定。
三、又94年12月14日修正、95年3 月1 日施行前之道路交通管理
    處罰條例第68條固規定「汽車駕駛人，因違反本條例及道路
    交通安全規則之規定，受吊扣或吊銷駕駛執照處分時，吊扣
    或吊銷其持有各級車類之駕駛執照」，惟修正後業已刪除「
    吊扣」之規定，改為「汽車駕駛人，因違反本條例及道路交
    通安全規則之規定，受吊銷駕駛執照處分時，吊銷其持有各
    級車類之駕駛執照」，其修正理由乃係舊法將違法或違規駕
    駛人所持有各級車類之駕駛執照一併吊扣，失之過酷，影響
    人民工作及生活甚鉅，故依修正後之該條規定，受吊扣駕駛
    執照處分時，僅能吊扣違規當時所駕車類之駕駛執照，不再
    吊扣其持有各級車類之駕駛執照。又行政行為，有多種同樣
    能達成目的之方法時，應選擇對人民權益損害最少者，且採
    取之方法所造成之損害不得與欲達成目的之利益顯失均衡，
    行政程序法第7 條第2 款、第3 款定有明文。
四、經查：
  (一)本件異議人於97年4 月10日23時13分許，酒後騎乘車號ZXN-
    377 號輕型機車，行經高雄市○○區○○路、典昌路口，為
    警攔檢測得吐氣後酒精濃度達每公升0.36毫克之測試值，遂
    予製單舉發，嗣原處分機關以異議人違規事實明確，依道路
    交通管理處罰條例第35條第1 項第1 款規定，以上開原處分
    裁處異議人罰鍰1 萬6,500 元，吊扣駕駛執照12個月，施以
    道安講習等事實，為異議人所不爭執，並有高雄市政府警察
    局高警交字B00000000 號舉發違反道路交通管理事件通知單
    、原處分機關裁決書各1 份附卷可稽，是異議人酒後騎乘輕
    型機車有上開違規事實明確，堪以認定，原處分機關因此裁
    處罰鍰1 萬6,500 元，並施以道安講習之處罰部分，依法有
    據。
  (二)再本件異議人酒後駕駛輕型機車，依法本應吊扣其輕型機器
    腳踏車駕駛執照，雖因異議人領有職業聯結車駕駛執照，致
    無較低級車類之輕型機器腳踏車駕駛執照可供吊扣，然並非
    除吊扣其職業聯結車駕駛執照外，別無其他方法可達到禁止
    其騎乘輕型機車之目的，則在本件異議人無輕型機車駕駛執
    照可供吊扣之情形下，吊扣其聯結車駕駛執照，雖可達成禁
    止異議人繼續酒後駕駛之目的，然亦同時造成剝奪異議人駕
    駛其他各類車輛之結果，所造成之損害與所欲達成目的之利
    益，顯然失衡，已違反比例原則，有違上開行政程序法第7
    條所揭示「行政處分應選擇對人民權益損害最少原則」，並
    與道路交通管理處罰條例第68條之修正意旨不符。從而，原
    處分機關援引交通部95年5 月30日函，重申繼續引用該部89
    年8 月30日函（對領有機車駕照而未領有汽車駕照之駕駛人
    ，駕駛汽車有上開違規行為，仍予以吊扣機車駕照）、94年
    9 月15日函（對領有汽車駕照而未領有機車駕照之駕駛人，
    駕駛機車有上開違規行為，仍予以吊扣汽車駕照）云云，核
    與95年3 月1 日修正施行後道路交通管理處罰條例第68條業
    已刪除有關「吊扣」駕照規定之立法精神有違，關於本案自
    屬無從參酌適用，併予敘明。
  (三)綜上所述，本件異議人領有聯結車駕駛執照，酒後駕駛輕型
    機車之違規事實，固屬明確，惟原處分機關以異議人未領有
    輕型（移送書誤植重型，附此更正）機車駕駛執照，仍依上
    開交通部函示意旨，執行吊扣異議人職業聯結車駕駛執照12
    個月部分，既因異議人無輕型機車駕照可供吊扣，該部分之
    處分無法執行，法院即無從予以維持，是以原處分關於吊扣
    異議人駕駛執照12個月部分，應予以撤銷。至於原處分關於
    裁處上開罰鍰及道安講習部分，異議人並未聲明異議，自應
    依法執行，不在本件審理及撤銷之範圍內，附此敘明。
  (四)綜上所述，本件抗告為無理由，應予駁回。
五、據上論結，應依道路交通案件處理辦法第26條，刑事訴訟法
    第412條，裁定如主文。
中    華    民    國    97    年    6     月    19    日
                  刑事第三庭    審判長法  官  周賢銳
                                      法  官  黃憲文
                                      法  官  黃仁松
以上正本證明與原本無異。
不得再抗告。
中    華    民    國    97    年    6     月    19    日
                                      書記官  馬蕙梅


司法院資訊處製作；財團法人民間司法改革基金會備份。
